臺灣桃園地方法院民事裁定           100年度消債聲字第74號
聲  請  人
即  債務人  謝孟真
上列當事人因消費者債務清理事件，債務人聲請清算，經本院裁
定開始清算程序並同時終止清算程序，本院裁定如下：
    主  文
債務人謝孟真不免責。
    理  由
一、按消費者於本條例施行前受破產宣告者，得依本條例之規定
    ，為免責或復權之聲請，消費者債務清理條例第156 條定有
    明文。次按法院為終止或終結清算程序之裁定確定後，除別
    有規定外，應以裁定免除債務人之債務，同條例第132 條亦
    定有明文。又法院裁定開始清算程序後，債務人有薪資、執
    行業務所得或其他固定收入，而普通債權人之分配總額低於
    債務人聲請清算前2 年間，可處分所得扣除自己及依法應受
    其扶養者所必要生活費用之數額者，法院應為不免責之裁定
    ，但債務人證明經普通債權人全體同意者，不在此限，復為
    同條例第133 條所明定。另債務人有下列各款情形之一者，
    法院應為不免責之裁定，但債務人證明經普通債權人全體同
    意者，不在此限：一、於7 年內曾依破產法或本條例規定受
    免責；二、隱匿、毀損應屬清算財團之財產，或為其他不利
    於債權人之處分；三、捏造債務或承認不真實之債務；四、
    因浪費、賭博或其他投機行為，致財產顯然減少或負擔過重
    之債務，而生開始清算之原因；五、於清算聲請前1 年內，
    已有清算之原因，而隱瞞其事實，使他人與之為交易致生損
    害；六、明知已有清算原因之事實，非基於本人之義務，而
    以特別利於債權人中之一人或數人為目的，提供擔保或消滅
    債務；七、隱匿、毀棄、偽造或變造帳簿或其他會計文件之
    全部或一部，致其財產之狀況不真確；八、故意於財產及收
    入狀況說明書為不實之記載，或有其他故意違反本條例所定
    義務之行為，亦為同條例第134 條所明定。
二、經查：
  (一)聲請人聲請消費者債務清理更生事件，前經本院裁定民國99
    年9 月21日17時起開始更生程序，惟所提更生方案未依消費
    者債務清理條例第60條獲得視為債權人會議之可決（更生程
    序並未召開債權人會議），復未經本院依同條例第64條裁定
    認可更生方案，故前經本院裁定於100 年6 月24日17時開始
    清算程序並同時終止清算程序確定在案。
  (二)聲請人於本院裁定開始更生及清算時，均受僱於富邦人壽保
    險股份有限公司，依聲請人97年度平均每月所得為58,337元
    ，可知97年所得收入總額為新台幣（下同）58,337元（700,
    048 ÷12=58,337 ，小數點以下四捨五入，下同），98年平
    均每月所得為40,633元（487,590 ÷12=40,633 ），99年平
    均每月所得為26,131元（313,567 ÷12=26,131 ），有聲請
    人97、98及99年度稅務電子閘門財產所得調件明細表在卷可
    佐（見院卷第82頁至第87頁），故聲請人於聲請清算前2 年
    （本件應以聲請人聲請更生前2 年即自97年8 月至99年7 月
    止計算）可處分所得為962,198 元〔（58,337×5 ）+ （40
    ,633×12）＋（26,131×7 ）＝962,198 ）；聲請人聲請更
    生前2 年每月生活必要支出則為21,524元（含房租4,604 元
    、生活必要費用9,920 元、2 名子女扶養費合計7,000 元）
    ；據上，聲請人更生前2 年間可處分所得扣除自己及依法應
    受扶養人之生活必要支出之餘額為445,622 元〔962,198-（
    21,524×24）=445,622〕，然本件普通債權人並未受有任何
    分配，是聲請人有消費者債務清理條例第133 條前段所定應
    為不免責裁定之事由。
  (三)再經本院函請債權人就本件免責事件表示意見，債權人國泰
    世華銀行、兆豐銀行、花旗（台灣）銀行、澳商澳盛銀行台
    北分公司、渣打銀行、新光銀行、遠東銀行、永豐銀行、台
    灣銀行固具狀陳稱參酌債務人之消費紀錄，聲請人有多次以
    信用高額信用貸款消費紀錄、信用卡刷卡紀錄、代償紀錄，
    顯有因浪費、賭博或其他投機行為致負擔過重債務，而生開
    始清算原因之嫌等語。惟查，依本院99年度司執消債更字第
    103 號卷內所附債權表所示，聲請人無擔保及無優先權債權
    總合雖高達7,662,732 元，惟其中包含台灣銀行二筆保證債
    權本利和共計4,069,907 元，此部分為聲請人為他人保證所
    生債務，難認債務之發生係因聲請人有浪費或投機行為所致
    。又聲請人陳稱自78年間即受僱富邦人壽公司，且依本院依
    職權調閱聲請人93年度至99年度之稅務電子閘門財產所得調
    件明細表可知，聲請人此段期間確實均有一定收入，復觀諸
    新光銀行提出之消費明細，聲請人係在94年11月間始陸續出
    現無法繳足每月消費金額，且聲請人亦於94年11月間向兆豐
    銀行以信用卡預見現金代償華信安泰信用卡債務（見本院卷
    第29、61頁），是依上開情事，聲請人應係約於94年11月間
    存在入不敷出之財務狀況。又依新光銀行、永豐銀行、國泰
    世華銀行所提消費明細以觀（見本院卷第26-29 、35-44 、
    59-60 頁），聲請人於94年11月後除多次使用永豐銀行信用
    卡繳納保險費外，其餘消費記錄依其次數及金額，尚無顯屬
    奢侈、浪費之行為（聲請人雖曾於94年11月15日使用國泰世
    華銀行信用卡消費47,090元，惟再次使用該銀行信用卡消費
    係於95年6 月間，相隔約7 個月，不足據此即認聲請人有浪
    費行為），而聲請人以信用卡繳納保險費係自91年9 月間即
    存在，當時聲請人財務狀況並無問題，可認聲請人並非自始
    即欲以信用貸款方式支付保險費用。聲請人嗣於財務狀況不
    佳後，雖未停止以上開方式繼續繳納保費，雖可認確屬理財
    不當，惟尚非奢侈、浪費或投機行為。至若其餘債權之發生
    ，聲請人雖用以投資安親班或清償債務，惟此均不能認屬奢
    侈、浪費或投機行為，除此，本院亦查無聲請人消費者債務
    清理條例第134 條各款所定之情事。
三、綜上所述，本件聲請人既有消費者債務清理條例第133 條前
    段不應免責之事由，揆諸曾揭法條規定說明，本件聲請人不
    得免責，爰裁定如主文。
中    華    民    國   100    年    9     月    5     日
              民事第一庭    法      官  郭俊德
正本係照原本作成。
如不服本裁定應於送達後10日內向本院提出抗告狀，並應繳納抗
告費新台幣1000元。
中    華    民    國   100    年    9     月    5     日
                            書  記  官  黃澧